【裁判字號】    98,司財管,244
【裁判日期】    981230
【裁判案由】    指定遺產管理人
【裁判全文】
臺灣高雄地方法院民事裁定           98年度司財管字第244號
聲  請  人  合作金庫資產管理股份有限公司
法定代理人  甲○○
非訟代理人  乙○○
上聲請人聲請對被繼承人丙○○指定遺產管理人事件，本院裁定
如下：
    主  文
選任李淑妃律師為被繼承人丙○○（女，民國○○○年○月○○
○日生，身分證統一編號：Ｚ000000000號）之遺產管
理人。
程序費用新臺幣壹仟元由被繼承人丙○○之遺產負擔。
    理  由
一、按「繼承開始時，繼承人之有無不明者，由親屬會議於一個
    月內選定遺產管理人，並將繼承開始及選定遺產管理人之事
    由，向法院報明。」、「無親屬會議或親屬會議未於前條所
    定期限內選定遺產管理人者，利害關係人或檢察官，得聲請
    法院選任遺產管理人，並由法院依前項規定為公示催告。」
    ，民法第1177條、第1178條第2 項分別定有明文。準此，繼
    承人之有無不明者，得由與被繼承人有利害關係之人向法院
    聲請選任遺產管理人，核先敘明。
二、聲請意旨略以：被繼承人丙○○（女，民國○○年○ 月○○日生
    ，身分證統一編號：Ｚ000000000號，生前最後住所：高雄市
    ○○區○○路420 號）於98年9 月14日死亡，惟其生前積欠
    第三人合作金庫商業銀行股份有限公司借款本金新臺幣（下
    同）1,115,120 元，經合作金庫商業銀行股份有限公司於96
    年12月13日將上開借款債權讓與聲請人，並於97年4 月11日
    公告於民眾日報，而被繼承人丙○○之繼承人有無不明，且
    其親屬會議未於1 個月內選定遺產管理人，為確保聲請人之
    權利，爰依法聲請指定李淑妃律師為被繼承人丙○○之遺產
    管理人等語。
三、經查：
  (一)聲請人主張之前揭事實，業據其提出被繼承人之除戶謄本、
    繼承系統表、債權讓與公告、債權讓與證明書、本院家事庭
    98年11月17日雄院高98團字第1504號函、本院96年度審訴字
    第818 號民事判決及確定證明書，堪信為真實。而聲請人為
    被繼承人之債權人，自應屬利害關係人無訛。又被繼承人之
    配偶劉紹田於88年7 月5 日死亡，無子嗣，父劉建法於74年
    7 月10日死亡，母陳桂英於96年12月21日死亡，有除戶謄本
    3 紙附卷足稽，是被繼承人之繼承人有無不明，揆諸前揭規
    定，被繼承人之遺產自應適用關於無人承認繼承之規定，參
    以其親屬會議並未於死亡發生之日起1 個月內為其選定遺產
    管理人並呈報本院，是聲請人以利害關係人之地位，向本院
    聲請對被繼承人指定遺產管理人，自屬有據。
  (二)本院審酌：擔任遺產管理人，主要係彙整被繼承人之財產，
    踐行被繼承人債權、債務之確認，並作適法合理之分配，且
    於有繼承人承認繼承時或遺產分配後，尚有剩餘時，將遺產
    移交繼承人或國庫，此須熟悉相關法律程序進行遺產處分，
    經本院徵詢後，李淑妃律師願意以其專業知識管理及處理被
    繼承人後續之遺產問題，有電話紀錄1 紙附卷可稽，爰選任
    李淑妃律師為本件之遺產管理人。
四、依非訟事件法第157 條、第24條第1 項，裁定如主文。
五、如對本裁定抗告，須於裁定送達後10日之不變期間內，向本
    院提出抗告狀，並繳納抗告費1,000 元。
中    華    民    國    98    年    12    月    30    日
                  家事法庭  司法事務官  林于莙

司法院資訊處製作；財團法人民間司法改革基金會備份。
